臺灣桃園地方法院刑事交通事件裁定　　 93年度交聲字第473號
原處分機關　交通部公路總局新竹區監理所桃園監理站
異　議　人　甲○○　男　41歲.
即受處分人
　　　　　　　　　　　五樓
上列異議人即受處分人因違反道路交通管理處罰條例案件，對於
交通部公路總局新竹區監理所桃園監理站於九十三年八月十八日
所為之處分（原處分案號：桃監裁罰字第裁五二–ＤＡ0000
000號）聲明異議，本院裁定如下：
    主  文
原處分撤銷。
甲○○汽車駕駛人，駕駛汽車不依規定保持前、後車距離，處罰
鍰新臺幣陸佰元；又汽車駕駛人，駕駛汽車違反道路交通安全規
則，因而肇事致人受傷，記違規點數參點。
    理  由
一、按汽車在雙向四車道行駛變換車道時，應讓直行車先行，並
    注意安全距離；汽車駕駛人駕駛汽車不依規定保持前、後車
    距離者，處二百元以上四百元以下罰鍰，道路交通安全規則
    第九十八條第一項第六款、道路交通管理處罰條例第五十八
    條第一款分別定有明文；又汽車駕駛人，駕駛汽車違反道路
    交通安全規則，因而肇事致人受傷者，吊扣其駕駛執照三個
    月至六個月，九十三年四月二十一日修正前之道路交通管理
    處罰條例第六十一條第三項亦定有明文。
二、本件異議人即受處分人甲○○駕駛車牌號碼七Ｔ–六四五九
    號自用小貨車，於民國（下同）九十三年五月十四日下午四
    時二十五分許，沿桃園縣龜山鄰文化一路由南往北向方行駛
    ，並行駛於內側車道內，而於行經該文化一路樟腦寮四十五
    號對面，欲變換車道至第二車道時，未注意在第二車道已有
    證人洪嗣豪駕駛車牌號碼ＦＧ–七七六七號自用小客車行駛
    於右後方，亦未保持安全距離，即貿然變換第二車道，致證
    人洪嗣豪所駕駛之小客車右前方撞及異議人駕駛之小貨車左
    後方，造成證人洪嗣豪受有胸部及頸部挫傷。經桃園縣警察
    局交通隊警員據報到場處理，並以異議人「變換車道不依規
    定保持前、後車距離，因而肇事致人受傷」為由開單舉發，
    異議人於應到案日期前向原處分機關提出申訴，經原處分機
    關函請舉發單位調查後，仍認異議人有上述違規行為，原處
    分機關乃依道路交通管理處罰條例第五十八條第一款、第六
    十一條第三項、違反道路交通管理事件統一裁罰基準及處理
    細則第四十一條第四項規定，裁處異議人罰鍰新臺幣六百元
    、吊扣駕駛執照三個月之事實，有桃園縣警察局舉發違反道
    路交通管理事件通知單、原處分機關違反道路交通管理事件
    裁決書（案號：桃監裁罰字第裁五二–ＤＡ0000000
    號）、舉發單位九十三年八月十一日桃警交字第０九三００
    一一０四三號函、現場圖、談話紀錄表、現場照片等資料在
    卷可稽。
三、本件異議人矢口否認有何違反道路交通管理處罰條例之事實
    ，辯稱：事故發生時，聲明異議人係開車在前方，為肇事者
    洪嗣豪自後追撞，所以事故之發生，全係洪嗣豪超速、未保
    持安全距離所致云云，經查：
  (一)證人洪嗣豪到庭證稱：事故發生前，異議人的小貨車是行駛
    於該路段最內側車道，伊開在異議人車後的內二側車道，也
    就是異議人的小貨車是開在伊小客車的左前方，二車相距約
    有一輛車的距離，伊當時的車速約有五十公里，後來伊有看
    到安全島上有跑出一隻雞，停在異議人行駛的車道上，但是
    離異議人的車還有一段距離，原本異議人也沒有什麼反應，
    後來異議人的車子在快到雞的位置時，可能為了閃躲這隻雞
    ，就突然往右閃避進入伊行駛的車道，因為異議人是突然進
    入伊的車道，伊就向左打方向盤，但是伊的車輛右前方還是
    撞到異議人車的左後方等語，核與現場圖與現場照片顯示，
    異議人小貨車翻倒前在內二側車道遺有剎車痕等情相符，且
    異議人於警訊時已供述車禍發生前伊係行駛於內側第一車道
    等語，足認異議人確有自內側第一車道變換至第二車道之事
    實存在，是異議人如稍加注意後視鏡之盲點，並保持安全距
    離，即可避免本件車禍之發生，異議人上開所辯，不足採信
    。本件事證明確，異議人駕駛上開車輛變換車道未注意安全
    距離，因而肇事致人受傷之違規事實，堪以認定。
  (二)查本件異議人違規行為發生時，道路交通管理處罰條例第六
    十一條第三項固規定：「汽車駕駛人，駕駛汽車違反道路交
    通安全規則，因而肇事致人受傷者，吊扣其駕駛執照三個月
    至六個月」，然該條規定已於九十三年四月二十一日修正，
    並經行政院於九十三年三十日以院壹交字第０九三００八六
    六八四號令發布定自九十三年七月一日施行，其修正後之該
    條第三項規定：「汽車駕駛人，駕駛汽車違反道路交通安全
    規則，因而肇事致人受傷者，記違規點數三點；致人受重傷
    者，吊扣其駕駛執照三個月至六個月」。按行政罰在法律之
    適用上，應類推適用刑法第二條第一項：「行為後法律有變
    更者，適用裁判時之法律，但裁判前之法律有利於行為人者
    ，適用最有利於行為人之法律」，又稅捐稽徵法第四十八條
    之三：「納稅義務人違反本法或稅法之規定，適用裁處時之
    法律，但裁處前之法律有利於納稅義務人者，適用最有利於
    納稅義務人之法律」，亦揭示該「從新從輕」之原則。另行
    政機關於行為人違反行政法裁處時，適用裁處時之法律，但
    裁處前之法律有利於行為人者，適用最有利於行為人之法律
    。而所謂裁處，包括訴願、行政訴訟之決定或判決（最高行
    政法院八十九年九月十三日八十九年度九月份第一次庭長法
    官聯席會議決議意旨參照）。則行政機關對於違反行政法之
    行為人為裁處時，除裁處前之法律有利於行為人外，自應以
    裁處時之法律為裁處之依據（台灣高等法院九十三年度交抗
    字第五一四號、第五六一號裁定亦同此旨）。本件經比較新
    舊法之結果，一為吊扣駕駛執照三個月至六個月，一為記違
    規點數三點，應認修正後之規定較有利於異議人，自應適用
    修正後之道路交通管理處罰條例節六十一條第三項規定裁處
    。
四、原處分機關以異議人有違反道路交通管理處罰條例第五十八
    條第一款、第六十一條第三項之違規行為，於九十三年八月
    十八日以監裁罰字第裁五二–ＤＡ0000000號裁決書
    處異議人罰金新臺幣六百元，吊扣駕駛執照三個月，固非無
    見，惟其裁罰吊扣駕駛執照部分所憑之上開法條嗣已修正施
    行，且修正後之規定較有利於異議人，原處分機關於作成本
    件裁決時，未適用新法，尚有未合，自應由本院將原處分撤
    銷，從輕科處異議人罰金新臺幣六百元，並就異議人違反修
    正後道路交通管理處罰條例第六十一條第三項規定之行為，
    記違規點數三點，如主文第二項所示，以資適法。
據上論斷，應依道路交通案件處理辦法第二十條前段，裁定如主
文。
中　　華　　民　　國　　94　　年　　2 　　月　　25　　日
                          台灣桃園地方法院交通法庭
                                    法　官　劉為丕
以上正本證明與原本無異。
如不服本裁定，應於送達後5 日內，向本院提出抗告狀。
                                    書記官  方秀貞
中　　華　　民　　國　　94　　年　　2 　　月　　25　　日
